【裁判字號】    97,易,1428
【裁判日期】    970930
【裁判案由】    侵占
【裁判全文】
臺灣臺南地方法院刑事判決              97年度易字第1428號
公  訴  人  臺灣臺南地方法院檢察署檢察官
被      告  乙○○
            甲○○
上列被告等因侵占案件，經檢察官提起公訴（97年度調偵字第
644號），被告於本院準備程序中就被訴事實為有罪之陳述，經
本院合議庭裁定由受命法官獨任進行簡式審判程序，判決如下：
    主  文
乙○○連續意圖為自己不法之所有，而侵占對於業務上所持有之
物，處有期徒刑柒月，減為有期徒刑參月又拾伍日，如易科罰金
，以銀元參佰元即新臺幣玖佰元折算壹日，緩刑貳年。
甲○○連續意圖為自己不法之所有，而侵占對於業務上所持有之
物，處有期徒刑柒月，減為有期徒刑參月又拾伍日，如易科罰金
，以銀元參佰元即新臺幣玖佰元折算壹日。
    事實及理由
一、本件犯罪事實：乙○○及甲○○於民國92年2間起，分別受
    僱於丙○○所經營之油行擔任油罐車司機，負責運送油品，
    均為從事業務之人。詎乙○○及甲○○自93年5月間起至同
    年7月間止之任職期間，竟分別意圖為自己不法之所有，各
    基於侵占之概括犯意，連續對於其業務上持有所載運之油品
    ，分別先予以侵占入己，再運至高雄縣楠梓區○○道下，將
    其轉賣給一真實姓名年籍不詳之男子，數量各約4、5百公升
    ，分別獲利價值約新台幣（下同）30萬元。嗣於93年7月底
    ，丙○○發現其油品數量出現短少不足之情形，乃追查並質
    問乙○○及甲○○，該二人旋即坦承上情，丙○○爰報警處
    理。
二、上開犯罪事實之證據：
（一）被告乙○○、甲○○於警詢、檢察官偵查中，及本院審理
      時之自白。
（二）告訴人丙○○之指述。
（三）卷附被告乙○○、甲○○簽發作為賠償告訴人損失之本票
      各2紙。
三、按被告2人行為後，刑法於95年7月1日修正施行，依修正後
    刑法第2條第1項：「行為後法律有變更者，適用裁判時之法
    律。但裁判前之法律有利於行為人者，適用最有利於行為人
    之法律。」之規定，則：
（一）刑法第56條連續犯之規定業經刪除，且連續數行為而犯同
      一之罪名，均在新法施行前者，新法施行後，應依新法第
      2 條第1項之規定，適用最有利於行為人之法律（參最高
      法院95第8次刑事庭會議決議），而新法施行前之連續犯
      論以一罪，與新法施行後，數犯罪行為應分論併罰相較，
      自以舊法即修正前刑法連續犯之規定，較有利於被告而應
      適用之。
（二）依被告行為時刑法第41條第1項前段：「犯最重本刑為5年
      以下有期徒刑以下之刑之罪，而受6個月以下有期徒刑或
      拘役之宣告，因身體、教育、職業、家庭之關係或其他正
      當事由，執行顯有困難者，得以1元以上3元以下折算1日
      ，易科罰金」，及修正前罰金罰鍰提高標準條例第2條前
      段（現已刪除），易科罰金應就其原定數額提高為100倍
      折算1日等規定，本件被告行為時之易科罰金折算標準，
      最高應以銀元300元即新臺幣900元折算1日；惟修正後刑
      法第41條第1項前段則規定：「犯最重本刑為5年以下有期
      徒刑以下之刑之罪，而受6個月以下有期徒刑或拘役之宣
      告者，得以新臺幣1,000元、2,000元或3,000元折算1日，
      易科罰金」，比較修正前後之易科罰金折算標準，以修正
      前之規定較有利於被告。
四、查被告二人各受雇於丙○○所經營之油行並擔任油罐車司機
    一職，負責運送油品，均為從事業務之人，其2人將業務上
    持有之財物，變易持有為所有，核渠等所為，均係犯刑法第
    336條第2項之業務侵占罪。又其2人先後多次侵占犯行，時
    間緊接，所犯係犯罪構成要件相同之罪，顯均係基於概括之
    犯意反覆為之，俱為連續犯，均應依修正前刑法第56條之規
    定論以一罪，並加重其刑。爰審酌被告二人均正值青壯，卻
    思不勞而獲之犯罪動機、手段、目的，以及犯後均坦承犯行
    ，並已賠償告訴人之損失，尚有悔悟之心等一切情狀，各量
    處如主文所示之刑。另被告二人上開犯行均發生在96年4月
    24日前，且所犯罪名及其宣告刑悉合於中華民國96年罪犯減
    刑條例減刑要件，爰各減其刑，併均諭知易科罰金之折算標
    準。另被告乙○○前未曾因故意犯罪而受有期徒刑以上刑之
    宣告，有臺灣高等法院被告前案紀錄表在卷可稽，且其坦認
    犯行，並已賠償告訴人之損失，顯已悔悟，經此偵查、審判
    程序後，當知警惕，不致有再犯之虞，本院因認被告所宣告
    之刑，以暫不執行為適當，爰併諭知緩刑2年，以啟自新。
    至被告甲○○於本件判決前業因竊盜案件，經本院判處有期
    徒刑7月，與緩刑要件尚有未合，附此敘明。
據上論斷，應依刑事訴訟法第273條之1第1項、第299條第1項前
段、第310條之2、第454條，刑法第2條第1項前段、修正前刑法
第56條、刑法第336條第2項、修正前刑法第41條第1項前段、刑
法第74條第1項第1款，廢止前罰金罰鍰提高標準條例第2條，現
行法規所定貨幣單位折算新臺幣條例第2條，中華民國96年罪犯
減刑條例第2條第1項第3款、第7條、第9條，判決如主文。
本案經檢察官丁○○到庭執行職務
中    華    民    國    97    年    9     月    30    日
                  刑事第十二庭  法  官  魏玉英
以上正本證明與原本無異。
如不服本判決應於收受本判決後10日內向本院提出上訴書狀，並
應敘述具體理由。如未敘述上訴理由者，應於上訴期間屆滿後20
日內向本院補提理由書狀（均須按他造當事人之人數附繕本）「
切勿逕送上級法院」。
                                書記官  曾盈靜
中    華    民    國    97    年    9     月    30    日
附錄本案論罪科刑法條全文
中華民國刑法第336條
對於公務上或因公益所持有之物，犯前條第1項之罪者，處1年以
上7年以下有期徒刑，得併科5千元以下罰金。
對於業務上所持有之物，犯前條第1項之罪者，處6月以上5年以
下有期徒刑，得併科3千元以下罰金。
前二項之未遂犯罰之。


司法院資訊處製作；財團法人民間司法改革基金會備份。
